【裁判字號】    97,易,755
【裁判日期】    971230
【裁判案由】    詐欺
【裁判全文】
臺灣基隆地方法院刑事判決               97年度易字第755號
公  訴  人  臺灣基隆地方法院檢察署檢察官
被      告  甲○○
上列被告因詐欺案件，經檢察官提起公訴（97年度偵字第3585號
、97年度偵緝字第417號），本院判決如下：
    主  文
甲○○幫助意圖為自己不法之所有，以詐術使人將本人之物交付
，處有期徒刑月，如易科罰金，以新臺幣壹仟元折算壹日。
    事  實
一、甲○○預見任意提供自己在金融機構之帳戶供他人使用，將
    幫助他人掩飾詐欺犯罪所得財物，竟不違背其本意，仍基於
    幫助詐欺取財犯意，於民國97年4月間某日，在不詳地點，
    將其在基隆東信路郵局開立之00000000000000號存摺、提款
    卡、密碼交予不詳姓名之人，供詐騙集團成員使用，詐騙集
    團成員基於詐欺取財之犯意，分別為下列犯行：(一)丁○○於
    97年4月14日18時接獲詐騙集團電話稱其等於網路購物時，
    因承辦員之作業疏失，需重新更正，要求其至提款機操作，
    致丁○○陷於錯誤，於同日20時20分在彰化縣員林鎮○○路
    ○段488號郵局之提款機匯款29989元至甲○○之上開帳戶。
    (二)丙○○於同年4月14日21時接獲詐騙集團電話之詐騙，致
    丙○○陷於錯誤，於同日21時44分匯款12432元至甲○○上
    開帳戶，嗣後因丁○○、丙○○察覺有異知悉受騙，報警循
    線查悉上情。
二、案經台北縣政府警察局金山分局、基隆市警察局第二分局報
    請臺灣基隆地方法院檢察署檢察官偵查起訴
    理  由
壹、程序部分：
    檢察官及被告對於以下本院作為得心證依據之各項證據資料
    ，均不爭執證據能力，並於審理程序同意作為證據，本院審
    酌上開各項證據作成時之狀況，認為並無不適當之情事，依
    刑事訴訟法第159條之5之規定，均認有證據能力，合先說明
    。
貳、實體部分：
一、訊據被告甲○○固坦承有在東信路郵局開立上開帳戶，然矢
    口否認上開犯行，辯稱：伊的存摺、提款卡不慎遺失，並沒
    有將上開帳戶之存摺、提款卡交予他人使用云云。經查：
  (一)被告前揭犯行，業經被害人丁○○、丙○○指述甚詳，並有
    被告上開郵局帳戶之郵政存簿儲金立帳申請書影本1份、交
    易明細查詢資料1份、被害人丁○○、丙○○自動櫃員交易
    明細表影本各1份在卷可參。
  (二)次查，被告於偵查、本院歷次訊問中，對於其究竟如何遺失
    存摺、提款卡，或於何時遺失等情節，均交代不清，且其於
    本院準備程序中先稱：伊將密碼寫在紙上，放在存簿裡云云
    ，然於本院中卻陳稱：伊將提款卡密碼寫在紙上，放在提款
    卡塑膠套裡云云，故其對於提款卡密碼之放置位置所述前後
    不同，已屬可疑。又依照被告上開帳戶之交易明細查詢資料
    所示，於97年3月21日經賴美良匯入20000元後，被告即於97
    年3月21日至3月23日止接續以提款卡提領現金，提領之次數
    達12次，被告亦陳稱賴美良為伊婆婆，伊僅有此一個帳戶，
    提款卡係用其家人之生日設定密碼等語，故堪認該帳戶為供
    被告之家人匯款使用，應屬重要之帳戶，其又時常提領，被
    告豈有忘記密碼、並將密碼寫在紙上與提款卡放在一起之可
    能？其難道不擔心將寫下密碼並與提款卡放在一起，若日後
    一併遺失，易遭人撿取而將其存款提領一空？況既然上開帳
    戶為家人平日匯款所用，則若存摺或提款卡確實業已遺失，
    為何未即時至郵局掛失？以上諸多情節顯與常情不符。
  (三)又詐欺正犯為避免員警自帳戶來源回溯追查出真正身分，乃
    以他人帳戶供作詐得款項出入之帳戶，此為詐欺正犯需利用
    他人帳戶之原因，故詐欺之正犯亦會擔心如使用他人遺失或
    不知該帳號實際使用狀況之帳戶，將時時處於該帳戶被申報
    掛失止付之風險中，隨時有可能因帳戶持有人發現帳戶存摺
    、提款卡遺失而辦理掛失止付，使詐騙集團無法順利提取被
    害人所匯之款項，甚至遭帳戶持有人以辦理補發存摺、變更
    印鑑、密碼之方式，將帳戶內存款提領一空，致其費盡周章
    所詐得之款項化為烏有。是以詐欺正犯所使用之帳戶，必須
    為其所能控制之帳戶，始能確保詐得款項。申言之，詐欺正
    犯絕不可能使用他人遺失存摺、提款卡、印鑑、密碼之帳戶
    供作詐得款項匯入之帳戶，以免除遭真正帳戶持有人提領或
    掛失之風險。被告辯稱：帳戶之存摺、提款卡遺失而遭詐欺
    集團利用云云，實無足採。
  (四)又於金融機構開設帳戶並請領存摺、提款卡一事，係針對個
    人身分之社會信用而便利資金流通，具有強烈之屬人性，而
    存摺、提款卡、印章等物，事關個人財產權益之保障，其專
    有性甚高，一般人均有妥為保管及防止他人任意使用之認識
    ，縱因特殊情況偶需交付他人使用，亦必深入瞭解用途及合
    理性始予提供；若該等專有物品如落入不明人士手中，極易
    被利用為與財產有關之犯罪工具，此亦為吾人依一般生活認
    知所易於體察之常識。而有犯罪意圖者，非有正當理由，竟
    徵求他人提供帳戶，客觀上可預見其目的係為供某筆資金存
    入後再行領出之用，且係有意隱瞞其資金存入提領之流程並
    避免行為人身分曝光，吾人本於一般生活認知均易於瞭解，
    媒體復一再報導此等詐騙集團為規避查緝而使用他人帳戶以
    遂行詐欺之不法犯罪態樣。被告既可預見將帳戶交付不熟識
    之他人使用，將幫助他人實施詐欺犯罪，竟仍將其帳戶存摺
    、提款卡及密碼交付來路不明之人，使該人得自其帳戶領取
    款項，其顯有縱以其帳戶實施詐欺犯罪亦不違背其本意之幫
    助意思至明。
  (五)綜上所述，被告明知將存摺、提款卡、提款卡密碼等有關個
    人財產、身分之物品，交付予詐欺集團成員，極易被利用為
    與財產有關之犯罪工具，被告竟加以同意，顯然對於其所有
    帳戶作為不法使用，有所認識且並不違背其本意，是雖卷內
    事證並無積極證據證明被告知悉該詐騙集團將如何犯罪，但
    其既對帳戶交付他人使用，可能遭犯罪集團用以犯罪有所預
    見，且不違背本意而為之，應有幫助詐欺取財之不確定故意
    甚明，本件事證明確，被告犯行堪以認定。
二、核被告所為，係犯刑法第339條第1項之詐欺取財罪。被告對
    詐欺正犯提供帳戶資以助力，但並未參與詐欺犯罪行為之實
    行，應屬幫助他人實行犯罪行為，為幫助犯，乃依刑法第30
    條第2項之規定減輕其刑。本件被告一次交付前開基隆東信
    路郵局帳戶之存摺、提款卡、密碼予不詳人士之行為，幫助
    詐欺集團成員詐欺被害人丁○○、丙○○2人之財物，係一
    行為觸犯數個相同罪名，為想像競合犯，應依刑法第55 條
    規定從一情節較重者處斷。爰審酌被告雖非實際遂行詐欺犯
    行之人，然其提供帳戶之存摺、提款卡及密碼供他人使用，
    影響財產交易秩序，造成犯罪偵查困難，並使幕後犯罪人得
    以逍遙法外，危害社會治安，復於犯後未坦承犯行，態度不
    佳，並參酌其無前案紀錄、犯罪動機、目的、手段、生活狀
    況、智識程度及犯罪所生之損害等一切情狀，量處如主文所
    示之刑，併諭知易科罰金之折算標準。
據上論斷，應依刑事訴訟法第299條第1項前段，刑法第30條第1
項前段、第2項、第339條第1項、第55條、第41條第1項前段，刑
法施行法第1條之1，判決如主文。
本案經檢察官乙○○到庭執行職務。
中    華    民    國    97    年    12    月    30    日
                  刑事第一庭  審判長法    官  王福康
                                    法    官  王美婷
                                    法    官  鄭培麗
以上正本證明與原本無異。
如不服本判決應於收受送達後10日內向本院提出上訴書狀，並應
敘述具體理由；其未敘述上訴理由者，應於上訴期間屆滿後20日
內向本院補提理由書 (均須按他造當事人之人數附繕本)「切勿
逕送上級法院」。
中    華    民    國    97    年    12    月    30    日
                                    書 記 官  湯惠芳
附錄論罪法條：
中華民國刑法第339條第1項
（普通詐欺罪）
意圖為自己或第三人不法之所有，以詐術使人將本人或第三人之
物交付者，處5年以下有期徒刑、拘役或科或併科1千元以下罰金
。
以前項方法得財產上不法之利益或使第三人得之者，亦同。
前二項之未遂犯罰之。
中華民國刑法第30條
（幫助犯及其處罰）
幫助他人實行犯罪行為者，為幫助犯。雖他人不知幫助之情者，
亦同。
幫助犯之處罰，得按正犯之刑減輕之。


司法院資訊處製作；財團法人民間司法改革基金會備份。
